【裁判字號】    97,訴,2623
【裁判日期】    971014
【裁判案由】    違反毒品危害防制條例
【裁判全文】
臺灣彰化地方法院刑事判決              97年度訴字第2623號
公  訴  人  臺灣彰化地方法院檢察署檢察官
被      告  甲○○
                    （現於台灣彰化監獄執行中）
上列被告因毒品危害防制條例案件，經檢察官提起公訴（97年度
毒偵字第3069號），本院行簡式審判程序判決如下：
    主  文
甲○○施用第一級毒品，累犯，處有期徒刑壹年。
    事實及理由
一、犯罪事實：
  (一)甲○○前於民國（下同）89年間，因施用毒品，經觀察、勒
    戒後，於89年11月3日執行完畢釋放出所。復於前揭觀察、
    勒戒執行完畢釋放後5年內，92年11月間某日起至93年3 月
    23止，施用第一、二級毒品，經本院分別以93年度訴字第
    230號判決判處有期徒刑8月及以93年度彰簡字第339號判決
    判處有期徒刑3月確定，上開2罪並經本院以93年度聲字第
    1176號裁定定應執行刑為有期徒刑10月確定，於94年5月9日
    縮刑期滿執行完畢（構成累犯）。又其於94年5月15日起至
    同年8月18日止，施用第一、二級毒品，經本院以94年度訴
    字第1915號判決判處有期徒刑10月、4月，並定應執行刑為
    有期徒刑1年確定（第1案）；且於95年間，因竊盜案件，經
    本院以95年度易字第21 8號判決判處有期徒刑1年6月確定（
    第2案）；及因95年1月中旬某日起至同年3月19日連續施用
    第一級毒品，以本院以95年度訴字第837號判決判處有期徒
    刑10月確定（第3案），第2、3案嗣經本院以96年度聲減字
    第2180號裁定各減刑為有期徒刑9月、5月，並定應執行刑為
    有期徒刑1年1月確定，並與上開第1案所處有期徒刑1年經接
    續執行，甫於97年3月31日縮刑期滿執行完畢（構成累犯）
    。出監後再犯竊盜罪，97年6月27日經本院97年度彰簡字第
    683號判決處有期徒刑3月（97年7月25日確定，尚未執行）
    。
  (二)甲○○出監後，仍不知悔改，明知自己有前案審理中，竟基
    於施用第一級毒品海洛因之犯意，於97年6月30日下午1時許
    ，在其位於彰化縣彰化市○○路○段512巷37之3號住所房間
    內，以將海洛因置入針筒內摻水稀釋後注射血管之方式，施
    用第一級毒品海洛因1次。
  (三)嗣為警於97年7月2日，依列管毒品人口通知其到場採尿送驗
    ，結果呈毒品「嗎啡、可待因」陽性反應，始悉上情。
二、認定事實之證據及理由：
  (一)被告於警訊、偵查、本院審理中之自白。
  (二)彰化縣警察局彰化分局委託檢驗尿液代號與真實姓名對照認
    證單，證明被告97年7月2日接受採尿送驗之事實。
  (三)詮昕科技股份有限公司濫用藥物尿液檢驗報告書（彰警分偵
    字第0970021721號卷內），證明被告驗尿呈現「嗎啡、可待
    因」之陽性反應。按行政院衛生署管制藥物管理局93年7月
    16日管檢字第0930006199號函示意見：「依據Clark's
    Analysis of Drugs and Poisons一書第三版之記載：...
    第一級毒品海洛因亦可代謝成嗎啡，且海洛因常見含有少量
    6-乙醯可待因雜質成分，該成分可代謝為可待因及嗎啡。
    ... 」（參照行政院衛生署管制藥品管理局發行「濫用藥物
    檢驗相關解釋彙編」P.14）故可證明被告因施用海洛因而同
    時檢出「可待因、嗎啡」陽性反應。
  (四)不再送觀察勒戒之理由：
    按毒品危害防制條例於92年7月9日修正公布，自93年1月9日
    施行，其中第20條、第23條將施用毒品之刑事處遇程序，區
    分為「初犯」及「五年內再犯」、「五年後再犯」。依其立
    法理由之說明：「初犯」，經觀察、勒戒或強制戒治後，應
    為不起訴處分或不付審理之裁定；經觀察、勒戒或強制戒治
    執行完畢釋放後，「五年內再犯」者，因其再犯率甚高，原
    實施之觀察、勒戒及強制戒治既已無法收其實效，爰依法追
    訴或裁定交付審理。至於經觀察、勒戒或強制戒治執行完畢
    釋放後，「五年後再犯」者，前所實施之觀察、勒戒或強制
    戒治已足以遮斷其施用毒品之毒癮，為期自新及協助其斷除
    毒癮，仍適用「初犯」規定，先經觀察、勒戒或強制戒治之
    程序。從而依修正後之規定，僅限於「初犯」及「五年後再
    犯」二種情形，始應先經觀察、勒戒或強制戒治程序。倘被
    告於五年內已再犯，經依法追訴處罰，縱其第三次（或第三
    次以上）再度施用毒品之時間，在初犯經觀察、勒戒或強制
    戒治執行完畢釋放五年以後，已不合於「五年後再犯」之規
    定，且因已於「五年內再犯」，顯見其再犯率甚高，原實施
    觀察、勒戒或強制戒治，已無法收其實效，即應依該條例第
    10條處罰（最高法院95年度第7次刑事庭會議決議參照）。
    本件被告前因施用毒品案件，於89年11月3日觀察勒戒執行
    完畢，92年11月間某日起至93年3月23日止施用第一、二級
    毒品（本院93年度訴字第230號判決、93年度彰簡字第339號
    判決），94年5月15日起至同年8月18日止施用第一、二級毒
    品（本院94年度訴字第1915號判決），95年1月中旬某日起
    至同年3月19日連續施用第一級毒品（本院95年度訴字第837
    號判決），有卷附臺灣高等法院被告前案紀錄表可稽。被告
    既曾於「五年內再犯」，且經法院判處罪刑確定，其又於97
    年6月30日施用毒品，即非屬該條例第20條第3項所定「五年
    後再犯」之情形，仍應論以毒品危害防制條例第10條第1項
    之施用第1級毒品罪。
  (五)被告自白核與事實相符，足堪採信。本件事證明確，被告施
    用第一級毒品犯行，已可認定。
三、論罪科刑：
  (一)核被告所為，係犯毒品危害防制條例第10條第1項之施用第
    一級毒品罪。被告持有毒品之行為，分別為施用毒品之高度
    行為吸收，不另論罪。
  (二)被告有犯罪事實欄內之徒刑執行經過，此有臺灣高等法院被
    告全國前案紀錄表可稽，其受此有期徒刑執行完畢後，五年
    以內故意再犯有期徒刑以上之罪，應依累犯規定，加重其刑
    。
  (三)量刑審酌：被告前科累累，吸毒放縱，惡性不輕。被告多年
    來斷斷續續服刑、勒戒，毒品引發相關財產犯罪，害人不淺
    ，被告似未徹底覺悟，又被告自述高中肄業，在葬儀社工作
    ，家中父母健在等情，被告家庭既然健全，卻不知珍惜，反
    而一再犯罪令家人傷痛萬分，然犯罪後坦承犯行態度尚可等
    一切情狀，量刑如主文所示之刑。
四、適用法律：
  (一)刑事訴訟法第273條之1第1項、第310條之2、第454條第1項
    。
  (二)毒品危害防制條例第10條第1項、刑法第11條前段、第47條
    第1項。
本案經檢察官王元郁到庭執行職務。
中    華    民    國    97    年    10   月    14    日
                  刑事第四庭    法  官  葉明松
以上正本證明與原本無異。
如不服本判決，應於判決送達後10日內，向本院提出上訴書狀，
上訴書狀應「敘述具體上訴理由」，並按他造當事人之人數附繕
本。「切勿逕送上級法院」。
中    華    民    國    97    年    10   月    14    日
                                書記官  施秀青
附錄本案論罪法條：
毒品危害防制條例第10條
施用第一級毒品者，處 6 月以上 5 年以下有期徒刑。
施用第二級毒品者，處 3 年以下有期徒刑。


司法院資訊處製作；財團法人民間司法改革基金會備份。
